【裁判字號】    98,抗,896
【裁判日期】    980907
【裁判案由】    聲請再審
【裁判全文】
臺灣高等法院臺中分院刑事裁定           98年度抗字第896號
抗   告   人
即再審聲請人  甲○○
上列抗告人因竊盜之聲請再審案件，不服臺灣彰化地方法院中華
民國98年8月6日裁定（原審案號：98年度聲再字第14號），提起
抗告，本院裁定如下：
    主  文
抗告駁回。
    理  由
一、抗告意旨略以：抗告人即再審聲請人甲○○（下稱抗告人）
    因竊盜案件，經臺灣彰化地方法院以98年度易字第2112號刑
    事判決判處有期徒刑8月確定，惟抗告人因於民國98年3月25
    日已與被害人和解，取得被害人之原諒，有和解協議書為憑
    ，查抗告人自案發後，坦承犯行，態度良好，且積極與被害
    人協商聯絡，足見其誠意，又抗告人並無前科，此次犯行係
    偶蹈法網，犯後深具悔意，此外家中尚有年邁祖母，祈盼得
    以早日返家照顧，為此懇請賜准再開審理程序，予抗告人緩
    刑或減輕其刑之機會云云。
二、按有罪之判決確定後，有左列情形之一者，為受判決人之利
    益，得聲請再審︰一原判決所憑之證物已證明其為偽造或變
    造者。二原判決所憑之證言、鑑定或通譯已證明其為虛偽者
    。三受有罪判決之人，已證明其係被誣告者。四原判決所憑
    之通常法院或特別法院之裁判已經確定裁判變更者。五參與
    原判決或前審判決或判決前所行調查之法官，或參與偵查或
    起訴之檢察官，因該案件犯職務上之罪已經證明者，或因該
    案件違法失職已受懲戒處分，足以影響原判決者。六因發現
    確實之新證據，足認受有罪判決之人應受無罪、免訴、免刑
    或輕於原判決所認罪名之判決者。前項第1款至第3款及第5
    款情形之證明，以經判決確定，或其刑事訴訟不能開始或續
    行非因證據不足者為限，得聲請再審，刑事訴訟法第420條
    定有明文。上述刑事訴訟法第420條第1項第6款所謂發現確
    實之新證據，係指該證據於事實審法院判決前已經存在，為
    法院、當事人所不知，不及調查斟酌，至其後始行發現，且
    就證據本身形式上觀察，固不以絕對不須經過調查程序為條
    件，但必須顯然可認為足以動搖原有罪確定判決，而為受判
    決人無罪、免訴、免刑或輕於原判決所認罪名之判決者為限
    。此受理聲請再審之最後事實審法院，應就聲請再審理由之
    所謂「新證據」，是否具備事實審判決前已經存在，為法院
    、當事人所不知，事後方行發現之「嶄新性」，及顯然可認
    足以動搖原有罪確定判決，應為無罪、免訴、免刑或輕於原
    判決罪名之「顯然性」二要件，加以審查，為判斷應否准予
    開始再審之準據。再按不得上訴於第三審法院之案件，除刑
    事訴訟法第420條規定外，其經第二審確定之有罪判決，如
    就足生影響於判決之重要證據漏未審酌者，亦得為受判決人
    之利益，聲請再審，刑事訴訟法第421條固有明文規定。惟
    按：依第421條規定，因重要證據漏未審酌而聲請再審者，
    應於送達判決後20日內為之，同法第424條亦定有明文。此
    為法定不變期間之規定，倘逾期始提出聲請，即屬違背程序
    規定，應依同法第432條之規定，以裁定駁回之。
三、經查：抗告人因共同攜帶凶器竊盜案件，前經臺灣彰化地方
    法院於98年2月2日以97年度易字第2112號刑事判決判處有期
    徒刑8月，嗣抗告人上訴至本院，經本院以其上訴不合法律
    上程式，於98年5月27日以98年度上易字第873號判決駁回上
    訴確定在案，此有上開判決書各1份在卷可按。抗告人雖主
    張其與被害人已達成和解，並於原審提出「和解協議書」為
    證。惟查：
（一）抗告人與被害人林世楨固於98年3月25日簽立和解協議書
      ，並獲被害人同意給予緩刑云云，然此和解協議書係在該
      案第一審判決後始行作成，而該案之第二審判決係以抗告
      人上訴不合法而判決駁回上訴，屬於程序判決，而未為實
      體審理，則該案之最後事實審為第一審法院，抗告人所提
      出之和解協議書於第一審判決後始行提出，自非最後事實
      審法院所得加以審酌，從而此證據並不符合前揭「新證據
      」須具備事實審判決前已經存在，為法院、當事人所不知
      ，事後方行發現之「嶄新性」要件。
（二）次按，刑事訴訟法第420條第1項第6款所謂應受輕於原判
      決所認罪名之判決，係指應受較輕罪名之判決而言，至宣
      告刑之輕重，乃量刑問題，不在本款所謂罪名之內（最高
      法院56年度台抗字第102號判例參照）。本件抗告人所提
      出之和解協議書，縱屬符合前述「嶄新性」之要件，然此
      項證據至多僅屬法院量刑時得加以審酌之事項，並不足以
      使抗告人因此受輕於原審判決所認定之罪名，從而抗告人
      之主張亦不符合「新證據」應具有顯然可認足以動搖原有
      罪確定判決，應為無罪、免訴、免刑或輕於原判決罪名之
      「顯然性」要件。
（三）至抗告人於原審法院另主張原第一審判決有重要證據漏未
      審酌，得依刑事訴訟法第421條之規定聲請再審云云。經
      查：本件係經臺灣彰化地方法院於98年2月2日作成第一審
      判決，嗣抗告人不服提起上訴，經本院以其上訴程序不合
      法，於98年5月27日以98年度上易字第873號判決駁回上訴
      ，並於98年6月6日已將判決書送達抗告人，此據原審調閱
      本院98年度上易字第873號刑事卷宗全卷查核無誤，是抗
      告人依刑事訴訟法第421條聲請再審，至遲應於98年6月26
      日前提起，然抗告人遲至98年7月30日始提起本件再審之
      聲請，此有抗告人於原審法院所提出刑事再審聲請狀上之
      收狀章可稽，是依前揭刑事訴訟法第424條之規定，此部
      分再審之聲請已逾法定不變期間，自屬再審之程序違背規
      定，揆之前揭說明，亦應依同法第433條以裁定駁回之。
（四）綜上，原審以抗告人提出之上開「和解協議書」，並非原
      事實審當時已經存在，為法院及當事人所不知，事後始經
      發現，亦非足以使原確定判決發生動搖之「新證據」，不
      符合刑事訴訟法第420條第1項第6款得聲請再審之要件，
      抗告人另依同法第421條聲請，亦已逾期，而駁回抗告人
      之聲請，經核並無違誤，應予維持。至於抗告人家中是否
      尚有長輩待其照顧，或其是否已深具悔意，核非本件所應
      審酌之事項。本件抗告並無理由，應予駁回。
四、據上論斷，應依刑事訴訟法第434條第1項，裁定如主文。
中    華    民    國    98    年    9     月    7     日
            刑事第十庭  審判長法  官  林  照  明
                              法  官  蔡  名  曜
                              法  官  郭  瑞  祥
上列正本證明與原本無異。
不得再抗告。
                              書記官  李  妍  嬅
中    華    民    國    98    年    9     月    7     日


司法院資訊處製作；財團法人民間司法改革基金會備份。
